【裁判字號】    97,交聲,219
【裁判日期】    970618
【裁判案由】    聲明異議
【裁判全文】
臺灣臺南地方法院交通事件裁定        97年度交聲字第219號
移送機關    交通部公路總局嘉義區監理所新營監理站
異議人即
受處分人    甲○○
上列受處分人因違反道路交通管理處罰條例案件，對於交通部公
路總局嘉義區監理所新營監理站民國97年3月4日所為之裁決處分
（處分案號：新監裁違字第裁73-BD0000000號），聲明異議，本
院裁定如下：
    主  文
原處分撤銷。
甲○○不罰。
    理  由
一、原處分意旨略以：異議人即受處分人甲○○（下稱異議人）
    駕駛其所有之車號2915-GL自用小客車，於民國（下同）96
    年12月22日12時8分許，在高雄市○○路與山東街之交叉路
    口，因行車速度超過規定之最高時速未滿20公里，經感應線
    圈測速照相設備照相後為警舉發，嗣經原處分機關即交通部
    公路總局嘉義區監理所新營監理站（下稱移送機關）查證屬
    實，依道路交通管理處罰條例第40條之規定，裁處異議人罰
    鍰新臺幣（下同）1,600元。
二、本件異議意旨略以：本案舉發違規所使用之感應線圈測速照
    相器並未經經濟部標準檢驗局檢驗，雖有例行性維修，但該
    儀器之準確度，應非維修者能力所能維護，其測速準確性容
    有疑義，因此，以未檢驗合格之儀器取締，難以服人，其所
    得之測速結果自不能當作違規舉發之依據，爰依法聲明異議
    ，請求撤銷原處分等語。
三、按法院受理交通事件，準用刑事訴訟法之規定，道路交通管
    理處罰條例第89條前段定有明文，是最高法院76年台上字第
    4986號判例「認定犯罪事實所憑之證據，雖不以直接證據為
    限，間接證據亦包括在內。然而無論直接證據或間接證據，
    其得為訴訟上之證明者，須於通常一般之人均不致有所懷疑
    ，而得確信其為真實之程度者，始得據為有罪之認定。倘其
    證明尚未達到此一程度，而有合理之懷疑存在，而無從使事
    實審法院得有罪之確信時，即應由法院為諭知被告無罪之判
    決。」所揭示刑事訴訟法上法院認定事實之最重要原則，於
    法院審理行為人違反道路交通管理處罰條例案件時，當有其
    適用。易言之，法院於審理行為人違反道路交通管理處罰條
    例案件，當踐行完畢調查證據程序後，為事實之認定時，如
    就原處分機關所認定之行為人違規事實仍有合理之懷疑，而
    無法確信行為人確有該當於道路交通管理處罰條例各該處罰
    條文之構成要件事實時，此際即應依刑事訴訟上「倘有懷疑
    ，則從被告之利益作解釋」之證據法則，作對受處分人有利
    之認定。
四、經查：本件異議人駕駛車號2915-GL號自用小客車，於96年
    12月22 日12時08分許，行經高雄市○○路與山東街之限速
    時速50公里路段時，因行車速度時速60公里，超過規定之最
    高時速50公里，超速14公里未滿20公里，經自動測速照相設
    備照相後為警舉發之事實，固有高雄市政府警察局97年1月3
    日高市警交相字第BD0000000號舉發違反道路交通管理事件
    通知單1份在卷可佐。惟：
  (一)按度量衡法第5條規定：「為確保交易安全、維護大眾安全
    健康及環境保護，主管機關得就供交易、證明、公務檢測、
    環境保護、公共安全、醫療衛生有關之度量衡器，指定為法
    定度量器。故於度量衡器檢定檢查辦法第3條第1項第7款即
    規定公務檢測用雷達測速儀及公務檢測用雷射測速儀（光達
    式）為應經檢定之法定度量衡器。而本件違規事件之測速儀
    雖未經列為法定度量器，然衡諸該條文之意旨，就與大眾有
    關之公務檢測儀器應經國家專責機關檢定，以昭公信。而上
    開感應線圈測速照相設備之儀器並未經標準檢驗局納入檢定
    ，僅有定期維護、更換底片、檢測機具運作是否正常，至於
    時間主機、感應線圈、警示牌等功能，並未有定期檢測校正
    紀錄之事實，有高雄市政府警察局交通警察大隊97年2月15
    日高市警交三字第0970002211號函1份在卷可參，是其測量
    是否準確，要非無疑。
  (二)再參以內政部警政署97年4月9日警署交字第0970048186號函
    示內容表示：「... 感應式線圈測速設備自民國65年起開始
    使用，已沿用30多年，因經濟部標準檢驗局尚無檢驗感應式
    線圈測速之設備，致無法檢定，…惟本署為顧及民眾感受，
    於97年1月17日通報各警察機關所設置之感應式線圈設備，
    除闖紅燈違規照相照常使用外，其執行測速取締違規工作，
    暫停使用…，為避免民眾爭議及減少各相關機關處理陳述案
    件之人、物力資源浪費，已要求各警察機關對於暫停使用後
    ，已拍照未製單或已製單未郵寄之案件，不再舉發」。則原
    處分機關於97年1月17日以後，係以是否已製單或郵寄等偶
    然之作業因素，而決定是否予以舉發，此是否合乎公平原則
    ，亦非無疑。
五、綜上所述，本件測速儀器既有上述準確性之疑義，而舉發機
    關又未能充分舉證證明其測速之正確性，本件異議人之違規
    事實尚有合理之懷疑存在。是移送機關遽對異議人為前開裁
    決，即難認為允當，從而，本件異議人之異議，為有理由，
    應由本院將原處分撤銷，並為異議人不罰之諭知，以資適法
    。
六、據上論斷，應依道路交通管理處罰條例第87條第2項、道路
    交通案件處理辦法第20條，裁定如主文。
中    華    民    國    97    年    6     月    18    日
                       交通法庭    法  官  陳淑勤
以上正本證明與原本無異。
如不服本裁定，應於送達後5日內，向本院提出抗告狀。
                                   書記官  陳金堂
中    華    民    國    97    年    6     月    18    日


司法院資訊處製作；財團法人民間司法改革基金會備份。
